【裁判字號】    95,停,130
【裁判日期】    951219
【裁判案由】    聲請停止執行
【裁判全文】
臺北高等行政法院裁定
                                     95年度停字第00130號
聲  請  人  建明汽車客運股份有限公司
代  表  人  甲○○
訴訟代理人  盧國勳律師
相  對  人  交通部公路總局
代  表  人  陳晉源（局長）
上列當事人間因違反汽車運輸業管理規則事件，聲請人聲請停止
原處分之執行，本院裁定如下：
    主  文
聲請駁回。
聲請程序費用由聲請人負擔。
    理  由
一、本件相對人於民國（下同）95年11月29日00-000000000號處
    分書以聲請人對所屬車輛駕駛人未善盡管理責任，嚴重影響
    旅客搭乘大眾運輸安全，致屢次發生重大交通事故，違反汽
    車運輸業管理規則第84條第2 項為由，依同規則第137 條規
    定，按公路法第77條第1 項規定，處聲請人新臺幣（下同）
    9 萬元罰鍰，並自95年12月5 日起，停止其臺北至高雄國道
    客運路線之營運3 個月及吊銷878-FA營業大客車牌照之處分
    。交通部公路總局新竹區監理所復於同年12月4 日以竹監運
    字第0951003056號函撤銷前揭處分書，另作成00-000000000
    -1之處分書，依該處分書之意旨，本件引用法條應為違反汽
    車運輸業管理規則第19條第1 項，並撤銷吊銷878-FA營業大
    客車牌照之處分，但仍維持「罰鍰9 萬元及停止其臺北至高
    雄國道客運路線之營運3 個月」之處分。聲請人不服，提起
    訴願，於訴願決定作成前，向本院提出停止執行之聲請，嗣
    後復向受理訴願機關申請停止執行。其聲請意旨略以：(一)相
    對人就系爭車禍肇事原因並未踐行證據調查程序，認定事實
    錯誤，顯然違法。(二)相對人於處分作成前，未給予聲請人陳
    述意見之機會，違反行政程序法第102 條規定及大法官釋字
    第462 、488 、499 號解釋所揭示程序正義之意旨。(三)車禍
    發生原因複雜，無人可保證零事故發生，原處分違反期待可
    能性及平等原則。(四)原處分未顧及聲請人公司全體員工之生
    計權益，不符公益私益兼顧之施政原則，違反比例原則。(五)
    參照臺北高等行政法院89年度停字第1 號及91年度停更一字
    第3 號裁定意旨，原處分之執行將造成聲請人員工生計及聲
    請人公司商譽債信難以回復之嚴重損害。(六)原處分之內容係
    屬行政罰性質，純屬對於聲請人行為之處罰，停止處罰之執
    行與公益無關云云。
二、按「於行政訴訟起訴前，如原處分或決定之執行將發生難於
    回復之損害，且有急迫情事者，行政法院亦得依受處分人或
    訴願人之聲請，裁定停止執行。」固為行政訴訟法第116 條
    第3 項前段所明定。惟訴願法第93條第2 項既規定受處分人
    得申請受理訴願機關或原處分機關停止執行，理論上得由上
    開機關獲得救濟，殊無逕向行政法院聲請之必要。且行政訴
    訟係審查行政處分違法之最終機關，若一有行政處分，不待
    訴願程序即聲請行政法院停止原處分之執行，無異規避訴願
    程序，而請求行政法院為行政處分之審查，故必其情況緊急
    ，非即時由行政法院予以處理，則難以救濟，否則尚難認有
    以行政法院之裁定予以救濟之必要，應認欠缺保護之必要（
    最高行政法院91年度裁字第906 號、877 號裁定參照）。而
    所謂必其情況緊急，非即時由行政法院予以處理，則難以救
    濟，應指因非可歸責於受處分人之事由，未向訴願機關申請
    停止執行，僅向行政法院聲請，若由行政法院逕予駁回，由
    聲請人再向訴願機關申請停止執行，則時間緊迫原處分將執
    行完畢難以救濟而言。又行政訴訟法第116 條第3 項所謂之
    「難於回復之損害」，係指其損害不能回復原狀，或不能以
    金錢賠償，或於一般社會通念上，如為執行可認達到回復困
    難之程度而言。最高法院90年裁字第578 號裁定明白陳述：
    「…又所謂『難於回復之損害』，係指其損害不能回復原狀
    ，或不能以金錢賠償，或在一般社會通念上，如為執行可認
    達到回復困難之程度而言。此所稱回復原狀，非謂應回復原
    有狀態。在財產權之情形，非指權利形態與內容之完全一致
    ，而著重在經濟上之等價性。財產權之損害，除難以金錢估
    計者，如古蹟之拆除，原則上能以金錢填補，不得據以聲請
    停止執行。否則，所有物或權利狀態之變動幾可被視為『難
    於回復之損害』，而聲請停止執行，即與行政訴訟上『行政
    處分之執行，原則上不因行政爭訟之提起而停止，僅例外情
    況下容許停止』之立法原則相違」。
三、經查：
  (一)本件聲請人業已向訴願機關另案聲請停止執行，此為聲請人
    所自承（本院卷第18頁），則其停止執行之聲請是否有理由
    ，訴願機關自應依法審查認定，核其情形，與上開所謂「因
    非可歸責於受處分人之事由，未向訴願機關申請停止執行，
    僅向行政法院聲請，若由行政法院逕予駁回，由聲請人再向
    訴願機關申請停止執行，則時間緊迫原處分將執行完畢難以
    救濟」，尚屬有間，應認不符急迫性之要件，而欠缺保護之
    必要。
  (二)況本件原處分內容為「罰鍰9 萬元及停止其臺北至高雄國道
    客運路線之營運3 個月」，就罰鍰部分，為金錢之損害，自
    無難於回復之可言；就停止營運3 個月部份，若原處分經行
    政救濟確認為違法，則聲請人因停止營運3 個月所生之損害
    ，亦屬營業損失性質，而得依法向原處分機關請求金錢賠償
    。是本件情形，與行政訴訟法第116 條第3 項所謂「難於回
    復之損害」，亦屬有間。依上述說明，其聲請停止執行，亦
    於法不合，應予駁回。
四、依行政訴訟法第104 條、民事訴訟法第95條、第78條，裁定
    如主文。
中    華    民    國    95    年    12    月    19    日
                      第二庭審判長法  官  徐瑞晃
                                  法  官  畢乃俊
                                  法  官  陳金圍
上為正本係照原本作成。
如不服本裁定，應於送達後10日內向本院提出抗告狀（須按他造
人數附繕本）。
中    華    民    國    95    年    12    月    19    日
                                  書記官  陳可欣


司法院資訊處製作；財團法人民間司法改革基金會備份。
